臺灣苗栗地方法院刑事判決
110年度易字第400號
公  訴  人  臺灣苗栗地方檢察署檢察官
被      告  梁嘉庭


                    （另案於法務部○○○○○○○○○○○執行中）
上列被告因詐欺案件，經檢察官提起公訴 （110年度偵緝字第66
號），被告於準備程序中就被訴事實為有罪之陳述，經本院合議
庭裁定由受命法官獨任進行簡式審判程序，判決如下：
    主  文
甲○○共同犯洗錢防制法第十四條第一項之罪，處有期徒刑參月，
併科罰金新臺幣貳萬元，罰金如易服勞役，以新臺幣壹仟元折算
壹日。未扣案之犯罪所得新臺幣貳萬柒仟元沒收，於全部或一部
不能沒收或不宜執行沒收時，追徵其價額。　
　　犯罪事實
一、甲○○與真實姓名年籍不詳、臉書暱稱「SandySandy」之成年
    人(無證據證明為未滿18歲之人)，共同意圖為自己不法之所
    有，基於詐欺取財、隱匿詐欺犯罪所得去向之犯意聯絡，於
    民國109年8月10日22時21分許，「SandySandy」以電子設備
    連結網際網路，見乙○○於臉書社團「淘寶支付寶微信人民幣
    比特幣各國外幣兌換(起訴書誤載為淘寶支付保徵信人民幣
    比特幣各外幣兌換，應予更正)」網頁刊登有意以新臺幣(下
    同)52萬元兌換人民幣12萬4000元之訊息，遂以臉書傳送訊
    息予乙○○佯稱有意兌換人民幣，致乙○○陷於錯誤，相約於翌
    日18時30分許（起訴書誤載為18時許，應予更正），在新北
    市○○區○○路0000號全家便利商店鶯歌站前店交付現金。甲○○
    則依「SandySandy」之指示，於上開與乙○○約定之時間、地
    點，向乙○○收取52萬800元後，隨即藉故搭乘計程車離去，
    並扣除自身報酬2萬7000元後，將剩餘款項交予「SandySand
    y」，以此方法製造金流之斷點，致無從追查前揭詐欺犯罪
    所得去向，而掩飾或隱匿該詐欺犯罪所得。其後，乙○○查看
    其支付寶帳戶未發現該人民幣入帳，且無法再與「SandySan
    dy」或甲○○聯絡，始知受騙乃報警。經警以甲○○提供予乙○○
    之身份證件資料循線查獲。
二、案經乙○○訴由新北市政府警察局三峽分局報告臺灣新北地方
    檢察署陳請臺灣高等檢察署檢察長核轉臺灣苗栗地方檢察署
    檢察官偵查起訴。
    理  由
一、本案被告甲○○所犯者非為死刑、無期徒刑、最輕本刑為3年
    以上有期徒刑之罪或高等法院管轄第一審案件，其於準備程
    序進行中，先就被訴事實為有罪之陳述，經告知簡式審判程
    序之旨，並聽取公訴人、被告之意見後，本院業已依刑事訴
    訟法第273條之1第1項規定，裁定改以簡式審判程序進行本
    案審理。又簡式審判程序之證據調查，依刑事訴訟法第273
    條之2規定，不受同法第159條第1項、第161條之2、第161條
    之3、第163條之1及第164條至第170條所規定證據能力認定
    及調查方式之限制；再被告對於卷內之各項證據，均表示無
    意見，同意作為認定事實之證據，故卷內所列各項證據，自
    得作為證據，合先敘明。
二、訊據被告對於上開犯罪事實坦承不諱（見本院卷第69、77頁
    ），核與證人即告訴人乙○○、證人沈志清於警詢時證述大致
    相符（見偵38638卷第4至6、9至10頁），並有手機畫面翻拍
    照片、告訴人與「SandySandy」臉書對話紀錄翻拍照片、帳
    戶交易截圖、通話紀錄截圖、行車紀錄器畫面翻拍照片、內
    政部警政署反詐騙諮詢專線紀錄表、新北市政府警察局三峽
    分局二橋派出所受理各類案件紀錄表、受理刑事案件報案三
    聯單等件在卷可佐（見偵38638卷第12至32、34至37頁），
    足認被告之自白與事實相符，應堪採信。本案事證明確，被
    告犯行堪以認定，應予依法論科。
三、論罪科刑：
  ㈠按洗錢防制法所稱洗錢，指下列行為：1.意圖掩飾或隱匿特
    定犯罪所得來源，或使他人逃避刑事追訴，而移轉或變更特
    定犯罪所得。2.掩飾或隱匿特定犯罪所得之本質、來源、去
    向、所在、所有權、處分權或其他權益者。3.收受、持有或
    使用他人之特定犯罪所得。洗錢防制法第2條定有明文。而
    現行洗錢防制法第14條第1項之一般洗錢罪，祇須有同法第2
    條各款所示行為之一，而以同法第3條規定之特定犯罪作為
    聯結即為已足；倘行為人意圖掩飾或隱匿特定犯罪所得來源
    ，而將特定犯罪所得直接消費處分，甚或交予其他共同正犯
    ，或由共同正犯以虛假交易外觀掩飾不法金流移動，即難認
    單純犯罪後處分贓物之行為，應仍構成洗錢防制法第2條第1
    或2款之洗錢行為（最高法院109年度台上字第57號、第436
    號判決參照）。是核被告所為，係犯刑法第339條第1項之詐
    欺取財罪、洗錢防制法第14條第1項之一般洗錢罪。公訴意
    旨雖漏未論及一般洗錢部分，惟此部分與上開起訴後經本院
    認定有罪部分為裁判上一罪關係，為起訴效力所及，本院自
    得併予審究，併與敘明。
  ㈡被告就上開犯行，與「SandySandy」有犯意聯絡及行為分擔
    ，為共同正犯。又被告所犯詐欺取財及一般洗錢罪，2罪之
    行為有部分合致，且犯罪目的單一，係以一行為觸犯2罪名
    ，為想像競合犯，應依刑法第55條前段之規定，從一重之一
    般洗錢罪處斷。另被告於偵查及審理中自白犯本案犯行（見
    偵緝642卷第26頁、本院卷第69頁），爰依洗錢防制法第16
    條第2項規定減輕其刑。
　㈢爰審酌被告不思循正途賺取金錢，竟圖謀不勞而獲，與「San
    dySandy」共同詐取告訴人財物，顯然欠缺尊重他人財產權
    觀念，並掩飾或隱匿犯罪所得獲利款項之去向，助長詐欺犯
    罪之猖獗、破壞金融秩序，亦增加求償之困難，自有不該，
    另考量被告犯後坦承犯行之態度，迄今未賠償告訴人，暨犯
    案動機、目的、手段、所詐騙財物之價值，暨被告於審理時
    自述之智識程度、家庭生活經濟狀況（見本院卷第77至78頁
    ），及告訴人對於本案刑度之意見(見本院卷第47頁)等一切
    情狀，量處如主文所示之刑，並就併科罰金部分，諭知易服
    勞役之折算標準，以期相當。
四、沒收部分：
　㈠犯罪所得，屬於犯罪行為人者，沒收之，前2項之沒收，於全
    部或一部不能沒收或不宜執行沒收時，追徵其價額，刑法第
    38條之1第1項前段、第3項分別定有明文。查被告於審理時
    供承：這次我獲得的報酬為5%，「SandySandy」給我整數2
    萬7000元等語（本院卷第69頁），屬本案之犯罪所得，且未
    扣案，爰依刑法第38條之1第1項前段、第3項規定，宣告沒
    收，於全部或一部不能沒收或不宜執行沒收時，追徵其價額
    。
　㈡犯洗錢防制法第14條之罪，其所移轉、變更、掩飾、隱匿、
    收受、取得、持有、使用之財物或財產上利益，沒收之，洗
    錢防制法第18條第1項前段定有明文。關於犯罪行為人犯洗
    錢防制法第14條之罪，其所掩飾、隱匿之財物本身僅為洗錢
    之標的，難認係供洗錢所用之物，故洗錢行為之標的除非屬
    於前置犯罪之不法所得，而得於前置犯罪中予以沒收者外，
    既非本案洗錢犯罪之工具及產物，亦非洗錢犯罪所得，尤非
    違禁物，尚無從依刑法沒收規定予以宣告沒收，自應依上開
    第18條第1項前段規定予以宣告沒收。且此規定係採義務沒
    收主義，祇要合於前述規定，法院即應為相關沒收之諭知，
    然該洗錢行為之標的是否限於行為人者始得宣告沒收，法無
    明文，是從有利於被告之認定，倘法條並未規定「不問屬於
    犯罪行為人與否均沒收」時，自仍以屬於被告所有者為限，
    始應予沒收。準此，本案被告實際收取之款項，扣除上開業
    已分受取得之2萬7000元外，其餘款項皆已依指示轉交「San
    dySandy」，而非被告所有或具事實上處分權限，揆諸前揭
    說明，自無從適用上開洗錢防制法之特別沒收規定，併予指
    明。
據上論斷，依刑事訴訟法第273條之1第1項、第299條第1項前段
，洗錢防制法第14條第1項、第16條第2項，刑法第11條前段、第
28條、第339條第1項、第55條前段、第42條第3項前段、第38條
之1第1項前段、第3項，刑法施行法第1條之1第1項，判決如主文
。
本案經檢察官石東超提起公訴，檢察官彭郁清到庭執行職務。 
　
中　　華　　民　　國　　110 　年　　12　　月　　27　　日
                  刑事第三庭  法　官　許文棋
以上正本證明與原本無異。
如不服本判決應於收受判決後20日內向本院提出上訴書狀，並應
應敘述具體理由。其未敘述上訴理由者，應於上訴期間屆滿後20
日內向本院補提理由書(均須按他造當事人之人數附繕本)「切勿
逕送上級法院」。告訴人或被害人如對本判決不服者，應具備理
由請求檢察官上訴，其上訴期間之計算係以檢察官收受判決正本
之日期為準。　　　　　　　　　
   　　                     　書記官　陳彥宏
中　　華　　民　　國　　110 　年　　12　　月　　27　　日
附錄本案論罪科刑法條：
洗錢防制法第14條
有第二條各款所列洗錢行為者，處7年以下有期徒刑，併科新臺
幣5百萬元以下罰金。
前項之未遂犯罰之。
前二項情形，不得科以超過其特定犯罪所定最重本刑之刑。
中華民國刑法第339條第1項
意圖為自己或第三人不法之所有，以詐術使人將本人或第三人之物交付者，處5年以下有期徒刑、拘役或科或併科50萬元以下罰金。